---
title: "Atelier 6 - Travaux Pratique"
author: "Vibert Laurine"
date: "20/12/2019"
output: pdf_document
---

```{r setup, include=FALSE}
knitr::opts_chunk$set(echo = TRUE)
```

## Étude cas témois sur l'infarctus du myocarde

Les données suivantes sont issues d'une enquête cas témoins dont le but  était d'évaluer l'existence d'un risque plus élevé de survenue d'un infarctus du myocarde chez les femmes qui utilisent ou ont utilisé des contraceptifs oraux. L'étude a  été menée auprès de 149 femmes ayant eu un infarctus du myocarde (cas) et 300 femmes n'en n'ayant pas eu (témoins). Le facteur d’exposition principal est la prise de contraceptifs oraux, les autres facteurs recueillis sont : l'âge, le poids, la taille, la consommation de tabac, l'hypertension artérielle, les antécédents familiaux de maladies cardio-vasculaires.

### Variables et codage

\begin{tabular}{|l|p{5cm}|c|}
\hline
Description & Unite ou Codage & Variable \\
\hline
Infarctus du myocarde & 0 = Témoins; 1 = Cas & \texttt{INFARCT} \\
\hline
Prise de contraceptifs oraux & 0 = Jamais; 1 = Oui & \texttt{CO} \\
\hline
Consommation de tabac & 0 = Non;
1 = Fumeuse actuelle; 2 = Ancienne fumeuse & \texttt{TABAC} \\
\hline
Âge & Années & \texttt{AGE} \\
\hline
Poids & kg & \texttt{POIDS} \\
\hline
Taille & cm  & \texttt{TAILLE} \\
\hline 
Antécédents familiaux de maladie cardio-vasculaire & 0 = Non ; 1 = Oui & \texttt{ATCD} \\
\hline
Hypertension artérielle  &  0 = Non ; 1 = Oui & \texttt{HTA} \\
\hline
\end{tabular}

Vous avez de telecharcher le fichier \texttt{Infarct.csv} de le site:

\url{https://github.com/afalco/Atelier6/}

avec la fonction \texttt{read.csv2()}, à mon ordinateur:

```{r}
Infarct <- read.csv2("~/Dropbox/Cursos/Biostatistique/Cours/Donnees/Infarct.csv")
names(Infarct)
```

et après de répondre a toutes les questions suivantes vous avez de télécharger le fichier \texttt{Atelier6.Rmd} rempli à votre répertoire dans \url{https://github.com/}. \textbf{La data limite pour le rentrer est le lundi 23 décembre 2019}:


 1. Etudier si la variable \texttt{TAILLE} suit une distribution normal
 
```{r}
# Utiliser pour repondre la question 1
mediane_Taille <- median(Infarct$TAILLE)
moyenne_Taille <- mean(Infarct$TAILLE)
mediane_Taille
moyenne_Taille
differenceMM_Taille <- moyenne_Taille - mediane_Taille
differenceMM_Taille
z <- (Infarct$TAILLE - mean(Infarct$TAILLE))/sd(Infarct$TAILLE)
n <- length(z)
N <- rnorm(n)
qqplot(z,N,xlim=c(-3,3),ylim=c(-3,3), xlab="Taille standard", ylab="N(0,1)")
par(new=TRUE)
plot(z,z,type="l",col="grey",xlim=c(-3,3),ylim=c(-3,3),xlab="Taille standard", ylab="N(0,1)")
```

Commentaire:
On osberve que le différence entre la moyenne et la médiane de la taille des femmes est quasi-inexistance 

 2. Etudier si la variable \texttt{POIDS} suit une distribution normal.
 
```{r}
# Utiliser pour repondre la question 2
mediane_Poids <- median(Infarct$POIDS)
moyenne_Poids <- mean(Infarct$POIDS)
mediane_Poids
moyenne_Poids
differenceMM_Poids <- moyenne_Poids - mediane_Taille
differenceMM_Poids
Z <- (Infarct$POIDS - mean(Infarct$POIDS))/sd(Infarct$POIDS)
N <- length(Z)
M <- rnorm(N)
qqplot(Z,M,xlim=c(-3,3),ylim=c(-3,3), xlab="Poids standard", ylab="N(0,1)")
par(new=TRUE)
plot(Z,Z,type="l",col="red",xlim=c(-3,3),ylim=c(-3,3),xlab="Poids standard", ylab="N(0,1)")
```

Commentaire:
On observe que la différence entre la moyenne et la médiane du poids des femmes est très faible.

 3. Calculer chez les femmes ayant eu un infarctus du myocarde le pourcentage de qui a prise des contraceptifs oraux et aussi chez le femmes n'en n'ayant pas eu un infarctus du myocarde le pourcentage de qui a prise de des contraceptifs oraux. 
 
```{r}
# Utiliser pour repondre la question 3
Contraceptif_Infarctus <- length(Infarct$CO[Infarct$CO =="1" & Infarct$INFARCT == "1"])/length(Infarct$INFARCT[Infarct$INFARCT=="1"]) * 100
Contraceptif_Infarctus
Contraceptif_PASInfarctus <- length(Infarct$CO[Infarct$CO =="1" & Infarct$INFARCT == "0"])/length(Infarct$INFARCT[Infarct$INFARCT=="0"]) * 100
Contraceptif_PASInfarctus
```
 
Commentaire:
On peut observer en premier que 75,17% des femmes ayant un infractus consomment un contraceptif par voie orale. Deuxièmement, seulement 29.33% des femmes n'ayant pas d'infractus  consomment un contraceptif par voie orale.

 4. Calculer chez le femmes qui a prise des contraceptifs oraux quelle est la probabilité d'avoir un infarctus du myocarde.

```{r}
# Utiliser pour repondre la question 4
Infarctus_Contraceptif <- length(Infarct$CO[Infarct$CO =="1" & Infarct$INFARCT == "1"])/length(Infarct$CO[Infarct$CO=="1"]) 
Infarctus_Contraceptif
```
 
 Commentaire:
 La probabilité d'avoir un infractus du myocarde chez les femmes ayant pris des contraceptifs oraux est de 0,56.

 5. Représentez la fonction de densité de probabilité de la variable \texttt{AGE} chez l'échantillon. Est-ce qu'il est une variable discrète ou continue?
 
```{r}
# Utiliser pour repondre la question 5
Histogramme_Age <- hist(Infarct$AGE, freq=FALSE, col="grey", xlab="Age", main="Fonction de densité de probabilité de l'age des femmes")
Histogramme_Age
```
 
 Commentaire:
C'est donc une variable discrète.

  6. Est-ce qu'il \texttt{IMC} de la base de données \texttt{Infarct} est bien calculé?
 
    
```{r}
# Utiliser pour repondre la question 6
Imc_Calculée <- Infarct$POIDS / (Infarct$TAILLE/100)^2
Imc_Donnée <- Infarct$IMC
Différence_Imc <- Imc_Calculée - Imc_Donnée
Moyenne_Différence_IMC <- mean(Différence_Imc)
Moyenne_Différence_IMC
```
 
Commentaire:
Oui, elle est bien calculée.
 
 7. Est-ce que la consommation du tabac est une facteur de risque chez le femmes ayant eu un infarctus du myocarde?
 

```{r}
# Utiliser pour repondre la question 7.1
```

Commentaire: 


  8. Quelle est la pourcentage chez le femmes avec antécédents familiaux de maladie cardio-vasculaire d'avoir un infarctus du myocarde?
  
```{r}
# Utiliser pour repondre la question 8
Infarctus_Antécédent <- length(Infarct$ATCD[Infarct$ATCD =="1" & Infarct$INFARCT == "1"])/length(Infarct$ATCD[Infarct$ATCD=="1"]) *100
Infarctus_Antécédent
```
Commentaire :
 
 Le pourcentage chez les femmes avec des antécédents familiaux de maladie cardio-vasculaire d'avoir un infractus du myocarde est de 43,63%

  9. Est-ce le femmes ayant eu un infarctus du myocarde ont un poids moyenne différent de le femmes n'en n'ayant pas eu un infarctus du myocarde?
  
```{r}
# Utiliser pour repondre la question 9
Poids_Infarct <- Infarct$POIDS[Infarct$INFARCT=="1"]
Poids_PASInfarct <- Infarct$POIDS[Infarct$INFARCT=="0"]
Moyenne_Poids_Infarct <- mean(Poids_Infarct)
Moyenne_Poids_PASInfarct <- mean(Poids_PASInfarct)
Moyenne_Poids_Infarct
Moyenne_Poids_PASInfarct
```
  
  Commentaire:
On observe que le poids moyens des femmes ayant eu un infartcus est superieur à celui des femmes qui n'en n'ont pas eu.
  
  10. Est-ce le femmes ayant eu un infarctus du myocarde ont une taille moyenne différent de le femmes n'en n'ayant pas eu un infarctus du myocarde?

```{r}
# Utiliser pour repondre la question 10
Taille_Infarct <- Infarct$TAILLE[Infarct$INFARCT=="1"]
Taille_PASInfarct <- Infarct$TAILLE[Infarct$INFARCT=="0"]
Moyenne_Taille_Infarct <- mean(Taille_Infarct)
Moyenne_Taille_PASInfarct <- mean(Taille_PASInfarct)
Moyenne_Taille_Infarct
Moyenne_Taille_PASInfarct
```

  Commentaire:
  La taille ne varie presque pas en fonction des femmes atteintes ou non de la maladie.
  